【裁判字號】    90,訴緝,31
【裁判日期】    900425
【裁判案由】    毒品危害防制條例
【裁判全文】
臺灣桃園地方法院刑事判決                            九十年度訴緝字第三一號
    公  訴  人  臺灣桃園地方法院檢察署檢察官
    被      告  劉聖君
    指定辯護人  本院公設辯護人  甲○○
右列被告因違反毒品危防制條例案件，經檢察官提起公訴（八十九年度偵字第一一五
二六號），本院判決如左：
        主  文
劉聖君連續販賣第一級毒品，累犯，處無期徒刑，褫奪公權終身。
扣案之海洛因共肆拾伍包（其中貳拾柒包之總淨重為肆點參參公克，純質淨重為貳點
零柒公克，另外之拾捌包之總淨重為參點零陸公克，純質淨重為壹點陸玖公克）、沒
收銷燬之；未扣案之販賣第一級毒品所得新台幣貳萬參仟元沒收之，如全部或一部不
能沒收時，以其財產抵償之；扣案之電子秤壹個、夾鏈袋壹大包（內含陸佰只小分裝
袋）、吸管製杓子壹支、行動電話機體貳支（外碼為0000000000、000
0000000號）均沒收。
        事  實
一、劉聖君曾於民國八十四年間因犯賭博罪，經本院於八十四年十月廿六日判處有期
    徒刑三月確定，甫於八十五年六月廿日執行完畢（構成累犯），猶不知警惕，又
    於八十五年間因違反肅清煙毒條例、麻醉藥品管理條例等案件經本院各判處有期
    徒刑三年五月、五月，應執行有期徒刑三年八月確定，其於八十六年五月十二日
    入監執行，指揮書執行完畢日期為九十年一月二日，再於八十六年間因違反麻醉
    藥品管理條例，經本院於八十六年十月廿二日判處有期徒刑六月確定，並接續於
    九十年一月三日起算執行日期，指揮書執行完畢日期則為九十年七月二日，後於
    八十七年十二月九日獲假釋，其須至九十年六月四日始假釋期滿，猶不知悛悔，
    復於假釋期間內，基於販賣第一級毒品海洛因以營利之概括犯意，先向姓名年籍
    不詳綽號為「小古」之男子以每三．六公克新台幣（下同）一萬二千元之進價販
    入海洛因後，將之分裝成每包約０．二公克之小包裝，再連續與下列之買受人，
    以其0000000000、0000000000號之行動電話相互聯絡，於
    下列之時間，約定在其位於桃園縣平鎮市○○路一五０號五樓租屋處樓下附近之
    「廿一世紀便利超商」或「翁財記超商」前，以每小包一千元之價格出售予該等
    買受人：（一）於八十九年六月間、八十九年七月卅一日中午十二時許，在前開
    所述地點，分別販賣一小包海洛因予吳富堂；（二）自八十九年五月間起至八十
    九年七月卅日晚間九時許止，在前開所述地點，分別販賣一小包海洛因予黃貫二
    ，共計七次左右；（三）自八十九年六月間起至八十九年七月卅日下午一時許止
    ，在前開所述地點，分別販賣一小包海洛因予陳榮泰，共計四次左右；（四）自
    八十九年四月間起至八十九年七月卅一日中午十二時許止，在前開所述地點，分
    別販賣一小包海洛因予葉兆豐，共計十次左右。嗣警方於八十九年八月一日中午
    十二時卅分許，在劉聖君前開租屋處當場扣得海洛因四十五包（其中廿七包之總
    淨重為四．三三公克，純質淨重為二．０七公克，另外之十八包之總淨重為三．
    ０六公克，純質淨重為一．六九公克）、電子秤一個、夾鏈袋一大包（內含六百
    只小分裝袋）、吸管製杓子一支、行動電話機體二支（外碼為00000000
    00、0000000000號），經警方帶同其至前開「廿一世紀便利超商」
    、「翁財記超商」前埋伏，乃又於該日下午二時至三時許陸續逮獲前來向劉聖君
    買海洛因之吳富堂、黃貫二、陳榮泰、葉兆豐。
二、案經桃園縣警察局桃園分局報請臺灣桃園地方法院檢察署檢察官偵查起訴。
        理  由
一、訊據被告劉聖君固不否認有於右開時、地，多次交付海洛因毒品予吳富堂、黃貫
    二、陳榮泰、葉兆豐，然辯稱：是渠等四人打電話給一個綽號叫「小古」之人，
    「小古」再打伊之手機叫伊把海洛因拿給該四人，伊不知道渠等之間有何金錢往
    來云云。惟查：（一）首按刑事訴訟法第一百條之一第一項固規定，訊問被告，
    應全程連續錄音，必要時並應全程連續錄影，但有急迫情形且經記明筆錄者，不
    在此限，另同法第一百條之二規定，本章之規定，於司法警察官或司法警察詢問
    犯罪嫌疑人時準用之，經回溯探究刑事訴訟法第一百條之一第一項，立法委員之
    原始提案文字為：「訊問被告，應全程連續錄音，必要時並得全程連續錄影，『
    被告之陳述未經錄音或錄影者，不得作為證據』。」，後於立法院二讀會時，始
    修正刪除為現行之法文字句，可見立法意旨，係著重在筆錄記載之「真實性」與
    「正確性」，而不以是否有錄音或錄影作為筆錄是否有「證據能力」之判斷依據
    ，況法律解釋必須與其源頭結合在一起，除非它們牴觸現今之憲法原則或普遍承
    認之法律原則（如美國憲法制定時即規定美國人民之各項平等權，然美國憲法制
    定時，美國存在合法之黑奴制度，因是，制定美國憲法之先進對於美國人民享有
    各項平等權之真意實係僅美國人民中之白人始可享有，因此，美國聯邦最高法院
    在著名之判決中屢屢承認聯邦或州政府對於白人與黑人所作之隔離政策合憲，如
    該院所創立之「平等但隔離」之著名憲法判例原則，此即源於法律之歷史解釋，
    並忠於立法者立法時之真意，然此卻明顯違背普世所公認之法律原則－人，且係
    不分人種，皆生而平等之原則，因是，「平等但隔離」之判例原則亦早已為聯邦
    及州之各級法院所揚棄），否則可得認識之歷史上立法者之規定意向，及其明白
    之價值決定（原本提案認「被告之陳述未經錄音或錄影者，不得作為證據」，後
    於二讀會時，將該整段法文字句刪除），當於從事法律解釋時，自不容將立法者
    明白刪除該整段法文字句之規定意向、想法棄置於不論，抑且探求法律在今日法
    秩序之標準意義（其今日之規範性意義），只有同時考慮歷史上立法者之規定意
    向，及其具體之規範想法，而不是完全忽視它，如此才能確定法律在整體法秩序
    之標準意義，否則逾越立法者之價值判斷，另外創設解釋者之法律不當感情評價
    判斷，豈非破壞權立分立之法治國原則，準此以觀，違反應錄音之規定，而未予
    錄音者，其筆錄所載被告之陳述未必即不真實，胥端視該筆錄之記載內容是否足
    堪認定為真實而定，職故當不能因被告於警訊時，未有錄音之情，即遽謂渠二人
    之供述，欠缺證據能力，不具證據適格；再查我國刑事訴訟不採證據法定主義，
    而係採自由心證主義，故凡在論理上得資為證據之資料，一經在公判庭踐行合法
    之調查，均有證據能力（最高法院七十五年度台上字第九三三號判例參照），因
    是，未有錄音之被告警訊筆錄如經法院依職權調查其他事項，得以佐證該項筆錄
    確與真實相符，並依刑事訴訟法第一百六十五條之規定踐履合法之證據調查程序
    ，該項筆錄自仍得採為法院論罪科刑之依據，其證據能力殊無疑問，核先敘明。
    （二）本件證人即向被告買受海洛因之吳富堂、黃貫二、陳榮泰、葉兆豐之警訊
    筆錄雖均無錄音（見證人即本件查獲之桃園分局刑事小隊長吳克訓八十九年十月
    十六日之本院審理筆錄），然刑事訴訟法第十二章第二節人證之相關條文，並無
    類似前開刑事訴訟法第一百條之一須全程連續錄音之規定，該法第一百九十二條
    甚且明文規定訊問證人時得準用訊問被告之條文，然其中並不包括第一百條之一
    ，由「明示其一排除其他」之法律解釋原則，亦可知訊問證人並無須全程連續錄
    音，然本院為昭鄭重仍於下述理由中，對證人吳富堂、黃貫二、陳榮泰、葉兆豐
    之警訊筆錄為何與真實相符，詳加論述，並本諸首開敘明之法理，據為本案之論
    罪依據。（三）證人吳富堂、黃貫二、陳榮泰、葉兆豐於警訊時均已證述被告之
    右開犯行，且對於如何與被告聯絡、買賣海洛因之時、地、次數，均明確陳述，
    渠等雖於本院事後結證翻稱沒有向被告買海洛因、均無施用海洛因，證人吳富堂
    且陳稱伊當時在被告住處附近之便利超商打電話，就被警方抓起來，伊不認識被
    告，伊根本沒有講如警訊筆錄所記載之話云云，證人黃貫二則陳稱伊不認識被告
    ，伊沒有講如警訊筆錄所記載之話，警訊筆錄記載不實云云，證人陳榮泰陳稱伊
    沒有看筆錄就簽名云云，證人葉兆豐則陳稱警方問伊被告有無賣海洛因給伊，伊
    說沒有，警方不相信就自己亂寫筆錄，伊根本連被告都不認識云云。然查，證人
    即製作吳富堂、黃貫二、葉兆豐之警訊筆錄之桃園分局刑事小隊長吳克訓於本院
    八十九年十月十六日審理時證稱該等人之警訊筆錄均係出自渠等之自由意識下陳
    述，而證人即製作陳榮泰之警訊筆錄之桃園分局偵查員鄭俊德亦證稱警訊筆錄係
    出自陳榮泰之自由意識下陳述。非惟如是，證人吳富堂、黃貫二、陳榮泰、葉兆
    豐於本院誑稱沒有施用海洛因云云，然本院依職權向臺灣桃園地方法院檢察署核
    調八十九年度毒偵字第四二七二號、第四二七三號、第四二七四號、第四二七六
    號卷，發現渠等之尿液經警採集送驗（按警方於右開時、地逮獲渠等時，亦有將
    渠等以涉犯施用毒品罪，移送臺灣桃園地方法院檢察署偵辦），除吳富堂外，其
    餘三人均呈嗎啡陽性反應，此有法務部調查局檢驗通知書三紙可按，可見渠等於
    本院陳稱無施用海洛因云云，即無可採，渠等前開於本院所作之其餘有關是否有
    向被告買受海洛因之證詞可信度，即不免令人生疑（吳富堂於警訊時自稱施用海
    洛因僅約一個多月，而最後一次施用之時間係八十九年七月廿九日，徵諸其前科
    資料，其確係第一次涉案，此有臺灣桃園地方法院檢察署刑案資料查註紀錄表可
    稽，由是，其自非煙毒成癮人口，其既非涉癮甚深，則其施用海洛因後，僅在廿
    四小時內即得將之代謝完畢，其尿液之採集若超過其施用時間廿四小時，則尿液
    中自無法驗得海洛因之代謝物嗎啡，再觀諸卷附之桃園分局被採尿人－吳富堂－
    姓名編號對照表，吳富堂之採尿時間係八十九年八月一日晚間八時許，該時距其
    自稱最後一次之前開施用毒品時間早已逾廿四小時，其驗尿結果自無法驗得嗎啡
    陽性反應）。（四）被告於警訊、檢察官於八十九年八月十七日、八十九年九月
    十四日之偵訊、本院八十九年九月廿七日、八十九年十月十六日之審理中，均明
    確坦承右開犯行，其於八十九年八月十七日偵訊時明白供稱其買入海洛因後，係
    分裝成每小包０．二公克，再以每包一千元之價格販賣予吳富堂、黃貫二、陳榮
    泰、葉兆豐，而警方在其住處並扣得海洛因四十五包，經鑑驗，其中廿七包之總
    淨重為四．三三公克，純質淨重為二．０七公克，另外之十八包之總淨重為三．
    ０六公克，純質淨重為一．六九公克，此有法務部調查局鑑定通知書一紙附卷可
    稽、另亦扣得電子秤一個、夾鏈袋一大包（內含六百只小分裝袋）、吸管製杓子
    一支、行動電話機體二支（外碼為0000000000、000000000
    0號），其於警訊時亦坦承該等物品俱為其販賣海洛因之物品及工具，該等扣案
  物品俱與被告、證人吳富堂、黃貫二、陳榮泰、葉兆豐所陳述被告販賣海洛因之
    方式相互關聯且一致，亦得證渠等陳稱被告販賣海洛因之事實非虛。（五）被告
    雖於內勤檢察官於八十九年八月二日訊問時供稱伊僅係幫吳富堂、黃貫二、陳榮
    泰、葉兆豐調海洛因，並辯稱警訊之自白筆錄係警察自己亂寫的云云，然其卻於
    八十九年八月十七日以後之歷次檢察官偵訊筆錄中均自承右開犯罪事實，其自白
    之內容與警訊中之自白內容相符，非惟如是，內勤檢察官訊問後，聲請本院羈押
    ，本院於八十九年八月二日為羈押訊問時，被告亦已自承確有賣海洛因予吳富堂
    、黃貫二、陳榮泰、葉兆豐，販賣之方式則俱與警訊與之後於承辦檢察官所自承
    者相符。嗣後，本案於八十九年九月廿七日起訴繫屬本院，本院為羈押訊問時，
    被告亦再度明白供承右開犯行無訛，本院於八十九年十月十六日審理時，被告亦
    在證人吳富堂、黃貫二、陳榮泰、葉兆豐均當庭否認有向其買受海洛因之情況下
    ，當庭表示該等證人證言不實，其確有販賣海洛因予該等證人，其雖又於八十九
    年十月廿一日以後之審理期日否認販賣海洛因予該等證人，並以前開辯詞置辯，
    然其卻又供稱是吳富堂、黃貫二、陳榮泰、葉兆豐等人先與「小古」連絡，約定
    好時、地，「小古」再電話通知其前往，將海洛因交予吳富堂、黃貫二、陳榮泰
    、葉兆豐等人，其交付海洛因予該等人之具體時、地俱如警訊筆錄所載，其依「
    小古」指示交付海洛因予該等人之利益則係其可以免費施用「小古」之海洛因，
    由是，被告之警訊筆錄確係出自其之自由意識下之陳述殆可認定，否則被告焉有
    於檢察官偵訊時、本院審理訊問時歷次承認警訊筆錄之真實性，並自白其販賣海
    洛因之事實，陷己入販賣第一級毒品之極重之罪責之理？況依被告八十九年十月
    廿一日之審理供詞可知，其在「小古」之電話指示下將海洛因交付予吳富堂、黃
    貫二、陳榮泰、葉兆豐等人之時、地俱如警訊中其所自承之販賣海洛因予渠等之
    時、地，若警訊記載非出自其之自由意識下之供述，則筆錄之員警豈非有如鬼神
    ，竟能精準得知被告歷次交付海洛因之時、地，而自顧自地胡亂製作筆錄？況即
    使被告前開辯詞俱屬真實，則其販賣海洛因之罪責仍無法動搖，僅多一共犯「小
    古」而已，然則，被告於警、偵訊中明白供承其多次向姓名年籍不詳綽號為「小
    古」之男子以每三．六公克一萬二千元之進價販入海洛因後，將之分裝成每包約
    ０．二公克之小包裝，再以每小包一千元之價格出售予吳富堂、黃貫二、陳榮泰
    、葉兆豐等人，由是可知，「小古」係被告之毒品上源而非共犯，其事後所辯，
    在「小古」指示下交付海洛因予吳富堂、黃貫二、陳榮泰、葉兆豐等人之詞，難
    以採信。綜上，本件事證明確，被告犯行足堪認定。
二、核被告所為，係犯毒品危害防制條例第四條第一項之販賣第一級毒品罪。被告持
    有第一級毒品之低度行為，為販賣之高度行為所吸收，不另論罪。被告先後多次
    販賣第一級毒品之犯行，時間緊接，所犯係構成要件相同之罪名，顯均係基於概
    括之犯意為之，為連續犯，本應依刑法第五十六條之規定加重其刑，然販賣第一
    級毒品罪之法定刑為死刑或無期徒刑，依法均不得再加重。又被告曾於八十四年
    間因犯賭博罪，經本院於八十四年十月廿六日判處有期徒刑三月確定，甫於八十
    五年六月廿日執行完畢，此有台灣高等法院被告全國前案紀錄表一紙在卷可稽，
    其於執行完畢後五年以內，再犯本案之罪，係屬累犯，本應依刑法第四十七條之
    規定，遞加重其刑，然其所涉之前開罪名之法定刑為死刑或無期徒刑，依法均不
    得再加重。爰審酌被告販賣海洛因對國人健康造成重大危害、販毒之次數、販毒
    所得之多寡、犯罪手段等一切情狀，量處如主文所示之刑，並應依刑法第三十七
    條第一項之規定，宣告褫奪公權終身。被告為警扣案之海洛因四十五包（其中廿
    七包之總淨重為四．三三公克，純質淨重為二．０七公克，另外之十八包之總淨
    重為三．０六公克，純質淨重為一．六九公克），應依毒品危害防制條例第十八
    條第一項前段之規定，宣告沒收銷燬之；另扣案之電子秤一個、夾鏈袋一大包（
    內含六百只小分裝袋）、吸管製杓子一支、行動電話機體二支（外碼為0000
    000000、0000000000號），被告於警訊中已陳明為其所有，供
    其犯罪所用，且本院於前開理由中已詳述警訊筆錄之真實性及任意性，自應依毒
    品危害防制條例第十九條第一項之規定宣告沒收；至未扣案之被告販賣安非他命
    之所得二萬三千元，則應依毒品危害防制條例第十九條第一項之規定宣告沒收，
    如全部或一部不能沒收時，以其財產抵償之。
據上論斷，應依刑事訴訟法第二百九十九條第一項前段，毒品危害防制條例第四條第
一項、第十八條第一項前段、第十九條第一項，刑法第十一條前段、第五十六條、第
四十七條、第三十七條 ，判決如主文。
本案經檢察官鄭重文到庭執行職務
中      華      民      國      九十      年    四      月    廿五      日
                                臺灣桃園地方法院刑事第一庭
                                      法  官    曾  雨  明
右正本證明與原本無異。
如不服本判決，應於判決送達後十日內向本院提出上訴狀( 應附繕本 )，上訴於
臺灣高等法院。
                                      書記官    戴  育  萍
中        華        民        國     九十    年     五    月     一     日
附論罪科刑依據之法條：
毒品危害防制條例第四條第一項
製造、運輸、販賣第一級毒品者，處死刑或無期徒刑；處無期徒刑者，得併科新臺幣
一千萬元以下罰金。


司法院資訊處製作；財團法人民間司法改革基金會備份。
